臺灣高等法院臺南分院刑事判決
111年度交上訴字第100號
上  訴  人  
即  被  告  廖醫恩





選任辯護人  吳玉英律師（法扶律師）
上列上訴人因公共危險等案件，不服臺灣臺南地方法院110年度
交訴字第23號中華民國110年11月30日第一審判決（起訴案號：
臺灣臺南地方檢察署109年度偵字第23233號），提起上訴，本院
判決如下：
    主  文
上訴駁回。
    犯罪事實
一、甲○○原考領有普通重型機車之駕駛執照，但因酒後駕車，經
    監理機關於民國108年9月2日吊扣上開駕駛執照後，即為無
    駕駛執照之人，竟仍於109年11月20日晚間8時52分許，無照
    駕駛車號000-0000號普通重型機車（下稱甲車），沿臺南市
    東區裕忠路由南往北方向行駛，嗣行經該路與裕和路之交岔
    路口時，本應注意車前狀況，隨時採取必要之安全措施，而
    依當時天候晴、夜間有照明、柏油路面乾燥、無缺陷、無障
    礙物、視距良好等情，並無不能注意之情事，竟疏未注意車
    前狀況，貿然前行，不慎追撞在同向前方機車停等區內停等
    紅燈由乙○○所駕駛之車號000-000號普通重型機車（下稱乙
    車），致乙○○人、車倒地，並受有右側手部、足部挫傷及右
    側足部第5蹠骨移位閉鎖性骨折等傷害。甲○○於肇事後，見
    乙○○無法自行起身，而可知其勢必因此受傷，僅於短暫停留
    後，即基於駕駛動力交通工具發生交通事故致人傷害而逃逸
    之犯意，未採取救護或其他必要措施，且未向警察機關報案
    ，亦未留下聯絡方式或徵得乙○○同意，隨即駕駛甲車逃逸。
    　
二、案經乙○○訴請臺南市政府警察局第一分局報告臺灣臺南地方
    檢察署檢察官偵查起訴。
    理  由
壹、證據能力方面：
一、按被告以外之人於審判外之言詞或書面陳述，除法律有規定
    者外，不得作為證據，刑事訴訟法第159條第1項定有明文。
    查告訴人乙○○（下稱告訴人）於警詢時所為之陳述，係被告
    以外之人於審判外之言詞陳述，核其性質屬傳聞證據，被告
    及其辯護人既就上開言詞陳述之證據能力提出爭執（見本院
    卷第94頁），且未經檢察官就是否具有可信之特別情況舉證
    釋明之，不符合刑事訴訟法第159條之3之例外規定，無證據
    能力。
二、次按被告以外之人於偵查中向檢察官所為之陳述，除顯有不
    可信之情況者外，得為證據，刑事訴訟法第159條之1第2項
    定有明文。蓋檢察官既代表國家偵查犯罪、實施公訴，依法
    有訊問被告、證人或鑑定人之權，且實務運作時，偵查中檢
    察官向被告以外之人所取得之陳述，原則上均能遵守法律規
    定，不致違法取供，其可信性甚高，除反對該項供述得具有
    證據能力之一方，已釋明「顯有不可信之情況」之理由外，
    不宜遽指該證人於偵查時之陳述不具證據能力。準此，被告
    以外之人，在偵查中之陳述，縱未經具結，依通常情形，其
    信用性仍遠高於在警詢等所為之陳述，衡諸被告以外之人於
    警詢所為之陳述，均無須具結，卻於具有「特信性」、「必
    要性」時，即得為證據，若謂偵查中未經具結之陳述，一概
    無證據能力，無異反而不如警詢之陳述，顯然失衡。因此，
    被告以外之人於偵查中未經具結所為之陳述，如與警詢等陳
    述同具有「特信性」、「必要性」時，依「舉輕以明重」原
    則，本於刑事訴訟法第159條之2、第159條之3之同一法理，
    例外認為有證據能力，以彌補法律規定之不足，俾應實務需
    要，方符立法本旨（最高法院103年度台上字第491號判決意
    旨參照）。告訴人於偵查中之陳述，檢察官雖以告訴人身分
    傳喚，非以證人身分訊問，而未經具結，然參酌檢察官於訊
    問時，採取一問一答之方式，將筆錄交付閱覽無訛始令其簽
    名，復無證據得以證明認定告訴人陳述當時出於遭受不正方
    法、違法而取供之情形，是綜合其陳述當時之原因、過程、
    內容、功能等外在環境加以觀察，堪認告訴人係出於自由意
    志而陳述，且具有可信之特別情況，復為證明本案犯罪事實
    所必要，且告訴人已於本院審理中到庭以證人之身分具結作
    證接受詰問（見本院卷第129至133頁），已賦予被告對質詰
    問之機會，已為完足調查之證據，依前揭說明，告訴人於偵
    查中之陳述有證據能力，自得為判斷之依據。被告及辯護人
    主張此部分無證據能力云云，自無可採。
三、再按被告以外之人於審判外之陳述，雖不符刑事訴訟法第15
    9條之1至第159條之4之規定，而經當事人於審判程序同意作
    為證據，法院審酌該言詞陳述或書面陳述作成時之情況，認
    為適當者，亦得為證據；當事人、代理人或辯護人於法院調
    查證據時，知有第159條第1項不得為證據之情形，而未於言
    詞辯論終結前聲明異議者，視為有前項之同意，刑事訴訟法
    第159條之5第1項、第2項定有明文。本判決所引用具傳聞證
    據性質之供述證據部分，除前揭經辯護人爭執部分外，因檢
    察官、被告及其辯護人於本院準備程序中均同意有證據能力
    （見本院卷第94至95頁），亦未於本案言詞辯論終結前具狀
    聲明異議，本院審酌該等被告以外之人審判外陳述作成時之
    情況，並無不能自由陳述之情形，亦無顯不可信之情狀，且
    未見有何違法取證或其他瑕疵，而與待證事實具有關聯性，
    本院認為以之作為證據應屬適當，自均得作為證據。
四、另本件所引用卷內非供述證據性質之證據資料，則均無證據
    證明係公務員違背法定程序所取得，亦無顯有不可信之情況
    ，且均經本院於審理期日提示而為合法調查，依刑事訴訟法
    第158條之4規定之反面解釋，亦應有證據能力。
貳、實體部分：
一、認定犯罪事實所憑之證據及理由：
　㈠訊據被告固坦承其普通重型機車駕駛執照先前已因酒後駕車
    遭吊扣，仍無照騎乘甲車於前揭事實欄所載之時間、地點，
    不慎追撞在同向前方機車停等區內停等紅燈之告訴人乙○○所
    騎乘之乙車，致告訴人因此人、車倒地，而受有事實欄所載
    之傷勢，且被告於肇事後，見告訴人彼時無法自行起身，然
    未等候警方及救護人員到場處理，亦未留下姓名或聯絡方式
    ，或對告訴人施以必要之救護等措施，僅於短暫停留後，即
    逕自騎車離開現場等事實，但矢口否認有何公共危險犯行，
    並辯稱：我當下撞到告訴人的後輪，我問她有沒有受傷，她
    說沒有，休息一下就可以自己騎車回去，所以我就也沒有留
    下聯絡方式給告訴人云云。被告之辯護人則為其辯護稱：被
    告在事故發生後，替告訴人扶起機車時，確實有詢問告訴人
    有沒有怎麼樣，告訴人表示：我人沒有怎樣，休息一下就可
    以自行離開，且從原審的勘驗光碟筆錄可知，告訴人在被告
    離開後約一分鐘內確實自行騎車離開，加上告訴人所受之傷
    勢為右側手部及足部的傷勢，及右側足部第五蹠骨閉鎖性骨
    折，案發當時為109年11月20日晚上9時30分，傷勢是在手肘
    、足部均為衣物掩蓋之部位，又無出血之情況，因此被告主
    觀上並不知悉告訴人受有傷害一事，其行為不符合肇事逃逸
    罪主觀構成要件云云。
　㈡經查：
  ⒈關於被告無駕駛執照駕車過失傷害部分：
　　訊據被告於本院審理時就此部分犯罪事實坦承不諱，核與證
    人即告訴人乙○○於偵查中證述情節相符，並有被告之證號查
    詢機車駕駛人資料（見警卷第23頁）、甲車之車輛詳細資料
    報表（見警卷第25頁）、告訴人之109年11月20日臺南新樓
    醫院診斷證明書（見警卷第27頁）、道路監視器攝錄內容擷
    取畫面（見警卷第29至31頁）、道路交通事故現場圖（見警
    卷第37頁）、道路交通事故調查報告表㈠、㈡（見警卷第39、
    41頁）、現場暨告訴人機車車損照片（見警卷第42至50頁）
    、原審法院110年9月7日勘驗筆錄及勘驗畫面擷圖（見原審
    卷第145至148、151至165頁）各1份附卷可佐，可見被告上
    開任意性自白與事實相符，足以採信，被告無駕駛執照駕車
    過失傷害之犯行，堪以認定。
　⒉關於被告駕駛動力交通工具發生交通事故致人傷害逃逸部分
    ：
　⑴按刑法第185條之4駕駛動力交通工具肇事，致人死傷而逃逸
    罪，其立法意旨，係為維護交通安全，加強救護，減少被害
    人之死傷，促使駕駛人於肇事後，能對被害人即時救護，而
    增設關於肇事致人死傷而逃逸之處罰規定。其所謂「逃逸」
    係指行為人主觀上對其駕駛動力交通工具肇事致人死傷已有
    認識，客觀上並有擅自離開肇事現場之行為而言。故駕駛人
    於肇事致人死傷時應有「在場之義務」。從而，肇事駕駛人
    雖非不得委由他人救護，然仍應留置現場等待或協助救護，
    並確認被害人已經獲得救護，或無隱瞞而讓被害人、執法人
    員或其他相關人員得以知悉其真實身分、或得被害人同意後
    始得離去。故行為人客觀上有駕駛動力交通工具肇事，致人
    死或傷而逃逸之行為，而其主觀上對致人死或傷之事實有所
    認識，並進而決意擅自逃離肇事現場，犯罪即告成立（最高
    法院107年度台上字第378號判決意旨參照）。
　⑵告訴人於偵查中陳稱：我遭被告撞到後，我是側倒，被我的
    機車車身壓住我的右腳，我看到被告把自己車子牽到旁邊，
    我有跟被告說不可以走，因為我當時是無法起身，並請被告
    將我的機車扶起來，我還對被告講了兩次，之後因為開始有
    來車，被告才過來幫我扶起機車，但當時我還是無法起身，
    被告卻回他的機車停放處打算離開現場，我就對被告說「你
    不可以走」，並請他幫我拿手機，因為我的手機是放在機車
    車廂内，被告頓了一下，還反問我說「妳拿手機要做什麼」
    ，我跟被告說我要報警，不知道為何，被告就自己騎車離開
    了。被告騎車離開時，我還是在地上，我沒辦法起身，因為
    我右腳很痛，但我不知道何處受傷。之後我看到被告離開現
    場，我想要去追他回來，所以自己騎車離開現場，沒有叫警
    察到場。我的腳沒有流血，當下只有痛楚感，被告離開前，
    我有跟被告講說「不要走，我腳很痛」等語（見偵卷第25頁
    ）。復於本院審理中證稱：「當時我在等紅燈時被從後撞到
    ，我完全沒有反應時間，被撞到以後我只記得我倒在地上，
    我車子壓在我的右腿、右腳上，我很緊張一時間不知道發生
    什麼事情，只知道自己坐在地上，我想說撞我的人在哪裡，
    當時我面向安全島的方向，被告在我與安全島之間，被告一
    直朝十字路口方向看，我不知道他到底是不是要走，我很緊
    張，我的腿也無法拉出來，我就跟被告說你不可以走，要幫
    我把車子扶起來，我當時一直在想要怎麼處理，因為我第一
    次發生車禍，被告一開始不是很情願，後來我聽到後面有車
    來了，他才走過來把我的車子扶起來，這過程還踩到我的腳
    ，腿的部分，拉起來以後，他也沒有做什麼，他就直接又走
    回他的車子，我就真的很緊張，因為我的手機放在我車子置
    物箱裡，我那時候沒辦法起來，我就跟被告說：你要幫我把
    我的手機拿出來，在車子的箱子裡面，這時候被告才很短的
    回我：你要拿手機做什麼？我很直覺的反應就回答：當然是
    叫警察，我要叫警察，然後被告聽了就上車、就走了。（被
    告在幫忙扶起你機車及幫你時，他有無跟你說話？）完全沒
    有，他完全是沈默的。（你有跟被告表示你身體哪裡有受傷
    或不舒服？）我有跟說我手很痛，就是我沒辦法起來，他應
    該看得到。我有跟被告說我起不來。（被告在這個協助過程
    中，他一句話都沒有說？）他只有問我要拿手機做什麼。（
    你為何在警詢時，說被告從頭到尾都沒有說話？）那時候事
    發，我去醫院又馬上去警局，我那時候的記憶，細節無法兜
    在一起，是後來決定不住院，回家沈澱之後才回想。（事情
    發生時，被告有無詢問你，你人有沒有怎麼樣？）沒有。（
    你有無跟被告講過：你沒有怎樣，休息一下就可以離開？）
    沒有，完全沒有講過這種話。（你請他幫你拿手機？）是。
    （他有幫你拿嗎？）沒有。（是在你請被告幫你拿手機後，
    他就立刻離開了？）是。」等語（見本院卷第129至133頁）
    。且被告於警詢時供稱：我本人沒有受傷，我知道對方的右
    腳有被車子壓到等語（見警卷第5頁）；復於偵查中供稱：
    我撞到告訴人車輛後，告訴人被自己車輛壓住，我有把告訴
    人機車立起來，告訴人無法自行起身等語（見偵卷第24頁）
    ；再於原審審理中供稱：告訴人跌倒後坐在車道上面，在告
    訴人的機車旁邊等語（見原審卷第203頁）。依上開證人乙○
    ○之證述及被告之供述，足認被告駕駛甲車追撞告訴人駕駛
    之乙車，告訴人當場人車倒地且右腳被機車壓住，因此無法
    自行起身，且被告知悉上情。
　⑶另經原審法院勘驗現場監視器畫面，檔名「0000000 裕和、
    裕忠肇逃現場-1.mp4」之畫面中，監視器時間20：52：59起
    ，甲車因煞車不及，車身左右搖晃並往前撞向乙車，致兩車
    倒地於機車停等區中，於20：53：02可見，告訴人之身體向
    右完全倒在道路上，於20：53：06起，被告起身將甲車扶正
    ，於20：53：09起，朝告訴人方向走過去並彎腰，於20：53
    ：15起，被告將乙車扶起，然告訴人仍坐在道路上，於20：
    53：48起，裕忠路之交通號誌燈轉為綠燈，被告似坐上甲車
    ，因快車道有一臺黑色休旅車右轉至裕和路，擋住視線，於
    20：53：54起，甲車已起步通過斑馬線，而告訴人仍坐在道
    路上，乙車則直立於停等區中，於20：53：58起，甲車消失
    於畫面中。於20：54：00起，告訴人起身並騎上乙車，於20
    ：54：18起，告訴人發動乙車，由南往北方向行駛。於檔名
    「0000000 裕和、裕忠肇逃現場-2.mp4」之畫面中，監視器
    時間20：52：59起，甲、乙兩車出現，因甲車向前撞上乙車
    ，致告訴人人、車倒地，20：53：06起，被告起身將甲車扶
    正，於20：53：09起，被告朝告訴人方向走過去並彎腰，於
    20：53：15起，被告將乙車扶起，並撿起一些東西，於20：
    53：36起，裕忠路快車道上之黑色休旅車，擋住視線，於20
    ：53：44起，裕和路之交通號誌燈轉變無燈號狀態，於20：
    53：46起，裕和路之交通號誌燈轉為紅燈，於20：53：48時
    起，裕忠路之黑色休旅車起步右轉裕和路，甲車則跟在其後
    直行往裕忠路北向前進，於20：53：58，可見告訴人與乙車
    仍停留在原地。於20：54：04起，告訴人已經起身並騎上乙
    車，於20：54：18起，告訴人發動乙車，從畫面右至左，即
    由南往北方向行駛，於20：54：23，消失於畫面中，有原審
    勘驗筆錄、勘驗畫面擷圖各1份附卷可考（見原審卷第145至
    148、151至165頁）。依前揭原審勘驗結果，從監視器時間2
    0：52：59起甲車撞上乙車後，於20：53：48起，裕忠路之
    交通號誌燈轉為綠燈，被告似坐上甲車，於20：53：54起，
    甲車已起步通過斑馬線，故被告撞擊告訴人後，時間距離不
    到1分鐘，即逕自駕車離去。又本案事故發生之交岔路口往
    來車輛眾多，告訴人獨自坐在道路上時，尚有汽車自其後方
    行駛而來而穿越交岔路口，亦有原審勘驗畫面擷圖可參（見
    原審卷第158至160頁）。
　⑷衡之常情，乙車為普通重型機車，重量非輕，且告訴人於本
    件行車事故發生後，確有人車倒地且右腳被機車壓住；且被
    告扶起乙車後，告訴人仍無法自行起身而獨自坐在車輛往來
    之道路上，且當時尚有汽車自告訴人後方行駛而來穿越交岔
    路口，告訴人當時若非受傷而無法起身，衡情應會儘速起身
    離開道路，否則會有遭後方來車再次追撞之高度風險，是以
    被告應可預見告訴人當時已經受傷。被告為智識正常之成年
    人，明知上情，主觀上對其行為造成告訴人受傷之事實應有
    所認識，卻未待告訴人起身，反而在車禍後未滿1分鐘即逕
    自駕車離去，任由告訴人獨自坐在尚有汽車自其後方行駛而
    來穿越交岔路口之馬路上，未留置現場等候或協助救護，並
    確認告訴人已經獲得救護，亦未留下聯絡方式或徵得告訴人
    同意，旋即逕自駕駛甲車離去，被告具有駕駛動力交通工具
    發生交通事故致人傷害而逃逸之故意，應堪認定。
　⑸被告及其辯護人雖以前詞置辯，惟查：
　①被告固有幫告訴人扶起機車，並與告訴人對話，然告訴人當
    時既已無法自行起身而坐在車輛往來之道路上，被告竟在肇
    事後未滿1分鐘即駕車駛離，任由告訴人獨自坐在尚有汽車
    自其後方行駛而來穿越交岔路口之馬路上，其倉促離去之行
    徑，顯非合理。而一般人在被車輛撞擊後，尚須一段時間從
    驚嚇中回復，何況告訴人已因車禍倒地而無法起身，殊難想
    像告訴人會主動向被告表示自己沒事，休息一下就可以離開
    。是以被告前揭所辯顯無可採。
　②此外，告訴人於警詢中所稱「被告在幫忙扶起乙車時完全沒
    有說話」等語，雖與其於本院審理中證稱「他只有問我要拿
    手機做什麼」等語，似有不同，然告訴人於本院審理中已證
    稱：「那時候事發，我去醫院又馬上去警局，我那時候的記
    憶，細節無法兜在一起，是後來決定不住院，回家沈澱之後
    才回想」之情節，而以車禍事出突然，告訴人突遭被告所騎
    甲車自後追撞而人車倒地並受傷，當時勢必受到驚嚇，就部
    分細節遺忘或記憶不清，實屬合乎常情，既告訴人就本件事
    故發生經過及被告逕自離去現場之陳述始終一致，自不能以
    告訴人就細節所述稍有不同，即認告訴人所言不實。
　③再者，告訴人雖未於案發現場即撥打電話報警，然其於本院
    審理中證稱：「我想說先把被告追回來，因為我第一次發生
    車禍，想說是不是兩人都要在現場，因為通常路過別人車禍
    現場，肇事雙方都是在現場的，所以才想說是不是要把被告
    追回來。（為何你在警局是說『我想說我人沒有大礙，當時
    也趕著接家人，所以就先行離開沒有報警」』？）在那當下
    我不知道我已經骨折，我只想到我本來要接我妹妹，我想說
    會不會只是扭到，結果後來覺得不太對，傷口熱熱的在裡面
    ，剛好前一個月我同學也是骨折，他所述的症狀跟我感受到
    的狀況很像，所以我就想不行，因為我都已經在路上，而且
    我也追不到人，我又不想一個人去醫院，所以想說反正我妹
    妹也在後站，我先接他，我們兩人就一起去醫院，結果發現
    就是骨折。（所以你在當下確實一開始沒有感受到很不舒服
    的感受？）當然是很不舒服，很像是那種嚴重扭到的感覺，
    我算是很拼命爬起來的，我騎車姿勢不是完全坐著，我一隻
    腳抬起來，抬在腳踏板的前面，我想說如果扭到要先固定好
    ，不要讓它再左右搖晃。」等語（見本院卷第129至133頁）
    ，其所述亦無違常情，自不能以告訴人未立即報警或未即時
    發現自己之傷勢並非輕微即離去現場，即認告訴人之傷勢並
    無大礙，而為有利被告之認定。又被告由告訴人遭撞後人車
    倒地且遭機車壓住右腳無法起身，於被告扶起機車後仍坐在
    馬路上等節，應可知悉告訴人當時有受傷，業如前述；且交
    通事故常見之鈍挫傷、骨折等型態，均與流血無關，故無法
    單憑告訴人在現場沒有流血，逕認被告不知告訴人受有傷害
    。是被告及其辯護人上開辯詞，尚難採信。
　⒊綜上所述，本案事證明確，被告上開無駕駛執照駕車過失傷
    害及駕駛動力交通工具發生交通事故致人傷害逃逸等犯行，
    均堪以認定，應依法論科。　
二、論罪部分：
  ㈠按行為後法律有變更者，適用行為時之法律。但行為後之法
    律有利於行為人者，適用最有利於行為人之法律，刑法第2
    條第1項定有明文。查被告行為後，刑法第185條之4規定於1
    10年5月28日修正公布，並自同年月30日生效施行。修正前
    刑法第185條之4規定：「駕駛動力交通工具肇事，致人死傷
    而逃逸者，處1年以上7年以下有期徒刑」；修正後則規定：
    「駕駛動力交通工具發生交通事故，致人傷害而逃逸者，處
    6月以上5年以下有期徒刑；致人於死或重傷而逃逸者，處1
    年以上7年以下有期徒刑。犯前項之罪，駕駛人於發生交通
    事故致人死傷係無過失者，減輕或免除其刑」，新法就被害
    人受傷程度為普通傷害之情形，法定刑為6月以上5年以下有
    期徒刑；僅在被害人死亡或重傷之情形，法定刑方為1年以
    上7年以下有期徒刑。本案告訴人受有前述傷害，未達重傷
    程度，修正後刑法第185條之4第1項前段之法定刑較輕，較
    為有利被告，經比較新舊法結果，依刑法第2條第1項但書之
    規定，應適用最有利於被告之修正後刑法第185條之4第1項
    前段規定論處。
  ㈡按汽機車駕照為駕駛汽機車之許可憑證，駕照經吊扣、吊銷
    或註銷，其處分期間即無許可駕駛汽、機車之憑證，自不得
    駕駛汽、機車，故於駕照吊扣、吊銷或註銷期間駕車，無駕
    駛許可憑證，自確應認係無照駕駛（最高法院91年度台上字
    第5274號判決意旨參照）。另按汽車駕駛人，無駕駛執照駕
    車、酒醉駕車、吸食毒品或迷幻藥駕車、行駛人行道或行經
    行人穿越道不依規定讓行人優先通行，因而致人受傷或死亡
    ，依法應負刑事責任者，加重其刑至二分之一，道路交通管
    理處罰條例第86條第1項定有明文；又前開規定係就刑法關
    於過失致人於死、過失致人受傷或致重傷之基本犯罪類型，
    對於加害人為汽車駕駛人，於從事駕駛汽車之特定行為而符
    合上開規定情形時，因而致人受傷或死亡之特殊行為要件予
    以加重處罰，已就上述各罪犯罪類型變更之個別犯罪行為予
    以加重，而成另一獨立之罪名，自屬刑法分則加重之性質（
    最高法院105年度台上字第1388號判決、99年度台非字第198
    號判決意旨參照）。經查，被告於本案事故發生時其普通重
    型機車駕駛執照已遭吊扣，業如前述。是核被告所為，係犯
    道路交通管理處罰條例第86條第1項、刑法第284條前段之汽
    車駕駛人無駕駛執照駕車過失傷害罪、刑法第185條之4第1
    項前段之駕駛動力交通工具發生交通事故致人傷害逃逸罪。
    起訴意旨認被告係犯刑法第284條前段之過失傷害罪，尚有
    誤會，惟因基本事實同一，且經原審及本院於審理程序向被
    告、辯護人告知該變更後論罪法條供被告行使防禦權，爰依
    法變更起訴法條。
　㈢刑之加重事由：
　⒈被告未考領合格之駕駛執照即駕駛普通重型機車，因而致人
    受傷，就汽車駕駛人無駕駛執照駕車過失傷害罪，應依道路
    交通管理處罰條例第86條第1項規定加重其刑。
　⒉按依司法院釋字第775號解釋解釋文及理由意旨，係指構成累
    犯者，不分情節，一律加重最低本刑，於不符合刑法第59條
    所定要件之情形下，致生行為人所受之刑罰超過其所應負擔
    罪責之個案，不符罪刑相當原則、比例原則。於此範圍內，
    在刑法第47條第1項修正前，為避免發生上述罪刑不相當的
    情形，法院就該個案應裁量是否加重最低本刑。依此，該解
    釋係指個案應量處最低法定刑、又無法適用刑法第59條規定
    減輕之情形，法院應依此解釋意旨裁量不予加重最低本刑，
    並非指前案為同性質之案件始有累犯加重之適用（最高法院
    109年度台上字第518號、第296號判決意旨參照）。經查，
    被告因不能安全駕駛致交通危險案件，經本院以107年度交
    簡字第4383號判決判處有期徒刑3月確定，於108年10月7日
    易科罰金執行完畢等情，有臺灣高等法院被告前案紀錄表在
    卷可按，其受有期徒刑執行完畢後，5年以內故意再犯本件
    相同罪名之有期徒刑以上之罪，為累犯，足認其未生警惕、
    刑罰反應力薄弱，且依司法院釋字第775號解釋意旨，審酌
    被告所犯前案所處徒刑、經易科罰金執行完畢及前案執行完
    畢日距離本案犯罪之時間等情狀後，認如就其所犯之罪，予
    以加重法定最低度刑，不至於使被告所受刑罰超過其所應負
    擔罪責，應依刑法第47條第1項規定，就本案之駕駛動力交
    通工具發生交通事故致人傷害逃逸罪，加重其刑。
三、駁回上訴之理由：　　　  
  ㈠原審認被告罪證明確，對被告論處道路交通管理處罰條例第8
    6條第1項、刑法第284條前段之汽車駕駛人無駕駛執照駕車
    過失傷害罪、刑法第185條之4第1項前段之駕駛動力交通工
    具發生交通事故致人傷害逃逸罪，並審酌被告無駕駛執照駕
    駛普通重型機車，疏未注意車前狀況，肇致本案事故之發生
    ，使告訴人受有上開傷害，事故發生後又未報警、協助救護
    、或留待員警前來事故現場為必要之處理，旋即逃逸，罔顧
    他人身體之安全，所為實有不該；並考量被告犯後否認犯行
    ，迄未與告訴人達成和解，未賠償告訴人所受損害；復斟酌
    被告之過失程度、告訴人所受之傷害情形；參以被告曾因肇
    事逃逸案件，經臺灣臺南地方檢察署檢察官以105年度調偵
    字第746號予以緩起訴處分確定，有臺灣高等法院被告前案
    紀錄表1份可參，素行非佳；兼衡其於原審審理中自陳教育
    程度為國中畢業，為低收入戶，職業為粗工，日薪新臺幣1,
    100元，與母親、姊姊同住，需扶養母親（見原審卷第204頁
    ）等一切情狀，分別量處如主文所示之刑，並就汽車駕駛人
    無駕駛執照駕車過失傷害罪部分，諭知易科罰金之折算標準
    ，核其認事用法並無違誤，量刑亦稱妥適。
  ㈡被告上訴所持理由：「⒈告訴人在被告幫其扶起乙車後之一分
    鐘内即可自行騎車離去。又告訴人於110年1月11日臺灣臺南
    地方檢察署檢察官開庭時詢問『（你的腳部有無流血？）沒
    有。當下只有痛楚感』；及告訴人在警詢稱『……，一開始想說
    我人沒有大礙，當時也趕著接家人，所以我就離開現場，但
    越騎我腳越痛……，』等語（見警卷第9頁），顯見客觀上告訴
    人所受之傷勢應屬輕微，從而若其未向被告明確表示其有因
    車禍而受傷，被告主觀上確實無法知悉告訴人受有傷害。⒉
    況且發生車禍若傷勢僅為一般挫傷，撞擊當下可能不會馬上
    感受到劇烈之痛楚感，反嗣後才會漸漸浮現傷勢及強烈之痛
    楚感，本件告訴人在警詢表示「一開始想說我人沒有大礙，
    當時也趕著接家人，所以我就離開現場，但越騎我腳越痛…
    」，可見發生車禍當下告訴人確實認為其沒事，加上其要趕
    著接家人，因此其請被告離開，符合常情。是由上開勘驗筆
    錄及告訴人之陳述可證，被告主張告訴人有向其表示人沒有
    怎樣，休息一下就可以自行離開一事，符合經驗法則，應為
    真實。」等節，皆同於前揭答辯理由，均經本院一一論駁並
    無可採，原審為被告有罪之判決，經核認定事實及適用法律
    均無不當。
  ㈢從而，被告以前揭上訴理由提起上訴，認應為其無罪諭知等
    語，指摘原判決不當，並無理由，應予駁回。
據上論斷，應依刑事訴訟法第368條，判決如主文。
本案經臺灣臺南地方檢察署檢察官胡晟榮提起公訴，臺灣高等檢
察署臺南檢察分署檢察官李宛凌到庭執行職務。
中　　華　　民　　國　　111 　年　　3 　　月　　23　　日
　　　　          刑事第四庭    審判長法　官  郭玫利
                                      法  官  林臻嫺
                                      法  官  曾子珍
以上正本證明與原本無異。
如不服本判決應於收受送達後20日內向本院提出上訴書狀，其未
敘述上訴理由者，並得於提起上訴後20日內向本院補提理由書（
均須按他造當事人之人數附繕本）「切勿逕送上級法院」。
　　　　　　　　　　　　　　　　　　　書記官  李淑惠
中　　華　　民　　國　　111 　年　　3 　　月　　23　　日

附錄本案論罪科刑法條：
道路交通管理處罰條例第86條
汽車駕駛人，無駕駛執照駕車、酒醉駕車、吸食毒品或迷幻藥駕
車、行駛人行道或行經行人穿越道不依規定讓行人優先通行，因
而致人受傷或死亡，依法應負刑事責任者，加重其刑至二分之一
。
汽車駕駛人，在快車道依規定駕車行駛，因行人或慢車不依規定
，擅自進入快車道，而致人受傷或死亡，依法應負刑事責任者，
減輕其刑。
中華民國刑法第185條之4
駕駛動力交通工具發生交通事故，致人傷害而逃逸者，處6月以
上5年以下有期徒刑；致人於死或重傷而逃逸者，處1年以上7年
以下有期徒刑。
犯前項之罪，駕駛人於發生交通事故致人死傷係無過失者，減輕
或免除其刑。
中華民國刑法第284條
因過失傷害人者，處1年以下有期徒刑、拘役或10萬元以下罰金
；致重傷者，處3年以下有期徒刑、拘役或30萬元以下罰金。